臺灣高等法院刑事判決　　　　　　　　 94年度上訴字第876號
上　訴　人
即　被　告　丁○○
上列上訴人因違反稅捐稽徵法等案件，不服臺灣基隆地方法院92
年度訴緝字第44號，中華民國94年 1月31日第一審判決（起訴案
號：臺灣基隆地方法院檢察署90年度偵字第2460號，移送併辦案
號：臺灣基隆地方法院檢察署92年度偵緝字第 376號），提起上
訴，本院判決如下：
    主  文
原判決撤銷。
丁○○連續行使偽造私文書，足以生損害於公眾及他人，處有期
徒刑陸月，如易科罰金以參佰元折算壹日。
偽造「甲○○」名義之福成工程行八十六年度薪（工）資表上之
「甲○○」印文拾貳枚、福成工程行八十七年度薪（工）資表偽
造之「甲○○」名義薪資欄上之「甲○○」印文壹枚、福成工程
行八十八年度薪（工）資表上偽造「乙○○」、「丙○○」名義
薪資欄上之「乙○○」、「丙○○」印文各壹枚，及偽造之甲○○、乙○○、丙○○印章各壹顆，均沒收。
    事  實
一、丁○○係基隆巿文化路28號之4 「福成工程行」之實際負責
    人（福成工程行登記負責人為丁○○之子陳俊平，民國91年
    3 月22日更名為陳星延，該工程行業經基隆市政府於90年10
    月26日核定准予註銷登記），明知甲○○自85年至87年止、
    乙○○及丙○○於88年、89年間均未在「福成工程行」工作
    及支領薪資，竟基於行使偽造私文書之概括犯意、及幫助納
    稅名義人福成工程行逃漏稅捐之概括犯意，自86年起至90年
    止辦理85年度至89年度各類所得扣繳作業時，(1)由不知情之
    工人於85年度薪（工）資表上填寫甲○○之戶籍地址、身分
    證字號等資料，並於該薪（工）資表上填寫85年度薪資數額
    ，虛列甲○○於85年間向福成工程行領取薪資共計新台幣（
    下同）150,000元（此部分尚不成立偽造私文書）；(2) 利用
    不知情之工人於86年度薪（工）資表上填寫甲○○之戶籍地
    址、身分證字號等資料後，由丁○○於該薪（工）資表上填
    寫86年 1月至12月每月薪資數額，虛列甲○○於86年間向福
    成工程行領取薪資共計170,000元（起訴書記載為150,000元
    ），再利用不知情無犯意聯絡之姓名年籍不詳之人偽刻甲○○印章 1枚，交由不知情無犯意聯絡之工人於上開之薪（工
    ）資表上以偽造之甲○○印章蓋印文12枚，藉以偽造「甲○○」名義之福成工程行86年度薪（工）資表（表示甲○○已
    領取該12筆薪資之收據）1份；(3)利用不知情之工人於 87年
    度薪（工）資表上填寫甲○○之戶籍地址、身分證字號等資
    料後，由丁○○於該薪（工）資表之「甲○○」欄項中填寫
    87年度薪資數額，虛列甲○○於87年間向福成工程行領取薪
    資共計80,000元，再交由不知情無犯意聯絡之工人於上開薪
    （工）資表之「甲○○」欄上以偽造之甲○○印章蓋印文 1
    枚，藉此於福成工程行87年度薪（工）資表上偽造「甲○○
    」名義之薪資欄（表示甲○○已領取該筆薪資之收據）；(4)
    利用不知情之工人於88年度薪（工）資表上填寫乙○○、丙○○之戶籍地址、身分證字號等資料後，由丁○○於該薪（
    工）資表之、「乙○○」、「丙○○」欄項中分別填寫88年
    度薪資數額，虛列乙○○、丙○○於88年間，分別向福成工
    程行領取薪資各計173,000元及163,000元（記載於同一張薪
    【工】資表上）後，再利用不知情無犯意聯絡之姓名年籍不
    詳之人偽刻乙○○、丙○○印章各 1枚，交由不知情無犯意
    聯絡之工人於上開薪（工）資表之「乙○○」、「丙○○」
    欄上以偽造之乙○○、丙○○印章各蓋印文 1枚，藉此於福
    成工程行88年度薪（工）資表上偽造「乙○○」、「丙○○
    」名義之薪資欄（表示乙○○、丙○○各已領取該筆薪資之
    收據）；(5)由不知情之工人於89年度薪（工）資表上填寫乙○○、丙○○之戶籍地址、身分證字號等資料後，由丁○○
    於該薪（工）資表之「乙○○」、「丙○○」欄項中分別填
    寫89年度薪資數額，虛列乙○○、丙○○於89年間，分別向
    福成工程行領取薪資各計170,000元及170,000元（記載於同
    一張薪【工】資表上，此部分尚不成立偽造私文書）。並將
    此等不實事項，使不知情之會計事務所人員登載於業務上所
    製作之各該年度各類所得扣繳暨免扣繳憑單（以下簡稱扣繳
    憑單）。丁○○於86年間起至90年 4月23日止，每年使不知
    情之會計事務所人員持上開登載不實之扣繳憑單、偽造之「
    甲○○」名義之福成工程行86年度薪（工）表、福成工程行
    87年度薪（工）資表（偽造之「甲○○」名義薪資欄）、福
    成工程行88年度薪（工）資表（偽造之「乙○○」、「丙○○」名義薪資欄）、以及分別虛列甲○○、乙○○、丙○○
    薪資之福成工程行85年度、89年度薪（工）資表，向財政部
    台灣省北國稅局基隆巿分局辦理結算申報，幫助納稅名義人
    福成工程行逃漏營業事業所得稅，逃漏稅額分別係85年度為
    37,500元，86年度為42,500元，87年度為20,000元，88年度
    為69,047元，89年為70,342元，足生損害於甲○○、乙○○
    、丙○○及稅捐稽徵機關稅捐稽徵之正確性。
二、案經被害人甲○○訴請臺灣基隆地方法院檢察署檢察官偵查
    起訴。另案經被害人乙○○、丙○○就福成工程行虛報88年
    薪資所得部分分別訴請臺灣基隆地方法院檢察署檢察官聲移
    送併辦審理。
    理  由
一、上訴人即被告丁○○承認其為福成工程行之實際負責人，福
    成工程行之業務均由其負責處理、惟否認有何偽造文書、幫
    助逃漏稅等犯行，辯稱：伊將工程包給蔡維發去做，由蔡維
    發找工人，工人領的錢都是蔡維發向其領，由他發給工人，
    蔡維發提供這些工人的年籍資料給伊，伊就做工資表給會計
    師，伊對於人頭一事並不知情；又甲○○、乙○○、丙○○
    三人既未在蔡維發處工作及領取工資，為何該三人會提供自
    己身分證資料給蔡維發報稅？其等把身分證拿給蔡維發報稅
    ，則係該包商有提供人頭報稅之嫌，而非伊犯法云云（見本
    院卷第10至12頁、第36、43、48頁）。
二、經查：
(一)、被告丁○○於檢察官訊問時供稱：「（報稅之事誰負責）我
    負責」、「（是否你報的）工人賺我的錢，當然要拿來給我
    報」、「（福成公司的工資表如何製作）是我自己在福成工
    程行內製作的」（見他字第 195號卷第30頁反面、偵緝字第
    376 號卷第13頁），於原審審理時供稱：「甲○○、丙○○
    、乙○○三人我查過了，都沒有在我那邊做工，他們三人拿
    身分證給人家報稅，…我是把這個水泥工程包給另一個工頭
    做的」、「其中有一部分是給蔡維發做由他找工人做，他工
    人領的工錢都是由蔡維發向我領，由他發給工人到年底或一
    月份的時候例如他賺我2百萬，他就要提供我2百萬的資料，
    由他提供這些人的年籍資料讓我去向會計師申報，他報的資
    料給我我就做一個工資表給會計師」、「蔡維發包我的工程
    ，他拿這些人的資料給我報所得稅」、「蔡維發是我的工頭
    ，我有工程給他作，領工資的資料是蔡維發拿給我報的，甲○○等三人是拿給工人再拿給蔡維發，他們三人如果沒有身
    分證號碼，我沒有辦法申報」、「88年、89年薪（工）資表
    是我拿給證人邱明煌太太林淑姣申報，這二張是我叫我工人
    幫我寫的，印章也是我請工人幫我蓋的」、「（對證人邱明
    煌提出甲○○之薪工資表有何意見）對，這些都是我拿給會
    計師申報。上次我去向他要，但他說沒有，說資料只保存 5
    年，這些資料中的錢數是我寫的，但是85年度甲○○的薪資
    錢數不是我寫的，而86、87年度的甲○○的錢數是我寫的，
    年籍是我請別人幫我寫的」、「福成工程行都是我在處理的
    ，只是掛名在我兒子，跟我兒子沒有關係。因為我年紀大所
    以才登記為我兒子作負責人，甲○○沒有在我那裡上班，在
    我那邊上班的工人拿甲○○的身分證資料給我報稅」、「福
    成工程行的業務、申報稅是我在負責，是我拿他的身分證去
    登記負責人」、「…每年的12月31日要報工資表，工人就寫
    年籍資料給我，我就請裡面的工人幫我寫工資很，再拿給工
    人蓋章」、「報薪水是工人寫一張紙上面有寫姓名、地址、
    身分證，我去會計計師事務拿工資表，我每年都找不一樣的
    工人幫我寫工資表，薪水數字都是我寫的，86年、87年甲○○上面的數字是我寫的，85年那個工資表數字不是我寫的，
    88年、89年乙○○、丙○○工資表數字是我寫的」、「（甲○○、乙○○、丙○○85年至89年有無在福成工程行上班）
    沒有」等語（見原審卷(一)第38、47、107、180頁、原審卷(二)
    第137、259、297至301頁）。已明確供述其係福成工程行之
    實際負責人，福成工程行之業務均由其負責處理，其子即證
    人陳星延僅係掛名登記負責人，甲○○、乙○○、丙○○之
    薪（工）資表係其叫工人填寫資料後，由其將所得金額填載
    於薪（工）表（除甲○○85年度之薪資表外）上，再交由工
    人蓋印（指分別於86年度、87年度薪【工】資表蓋甲○○印
    文，以及於88年度薪【工】資表上蓋乙○○、丙○○印文）
    後，交由會計師據以製作扣繳憑單及辦理各類所得申報作業
    等情。
(二)、證人即被害人甲○○於原審審理時具結證稱：「（你有在福
    成工程行上過班領過薪水）沒有」、「（你有沒有拿身分證
    給人家報福成工程行85年至87年的薪資）沒有」、「我不認
    識他們那些人（指被告、『阿宋』、蔡維發），沒有被告說
    的那些事情，之前很流行把身分證拿給路邊的人辦信用卡，
    我曾經有這樣辦過信用卡，我曾經有一次去找被告，他有幫
    我處理過一次所得稅的罰款，我是把所得稅的補繳稅的稅單
    拿給他，被告說他會請他兒子處理，後來因為又有很多報的
    情形，我有再去找他他說我是老人家，年輕人做的事都不關
    他的事，後來再去找他他就搬家了」、「85年沒有蓋我的印
    文，86年有蓋12個甲○○的印文，都不是我的印章，87年有
    蓋1個甲○○的印文，不是我的印章」、「（這3份薪工資表
    是不是你製作的）不是」、「（為了福成工程行報薪資你有
    去找過丁○○）有，我是接到國稅局85年度要補繳稅款的單
    子，我就請國稅局幫我查福成工程行的地址，我就去基隆市
    ○○路28號 4樓找丁○○，補繳稅單上面寫的福成工程行基
    市○○路28號 4樓是我的筆跡，我是要去找福成工程行的負
    責人陳俊平（是國稅局幫我查出來的），我去文化路地址是
    丁○○出來開門，我拿核定通知書給他看。被告就講陳俊平
    是他小孩子，我就跟被告講說為何他給我偷報稅，他說這是
    年輕人事他不知道，叫我留下資料給他看，要轉給陳俊平看
    ，我有留我的電話，我有把影本留給他看，他後來沒有跟我
    聯絡，我還跟他講說要不然你幫我把稅款繳一繳就沒有事，
    我回去想我自己有去繳過 6千多元的稅一次而已，但是被告
    是幫我偷報85、86、87三年的薪水，我回想是我自己繳的稅
    ，被告沒有幫我繳過稅，這部分我必須要更正，85年核定通
    知書日期是87年8月1日到87年 9月15日，就是收到85年核定
    通知書我才去找被告的」等語（見原審卷(二)第229至231頁）
    。已明確供述其於從未在福成工程行工作，亦未曾提供身分
    證供他人申報福成工程行85年度至87年度薪資所得，福成工
    程行之86年度薪（工）資表、以及87年度薪（工）資表上之
    「甲○○」印文，均非其所有等情。
(三)、證人即被害人乙○○於原審審理時具結證稱：「（88年度有
    無在福成行上班領薪水）沒有。我在84年在那裡工作幾個月
    之後就沒有在那裡做了。88年度也沒有領到福成工程行的17
    萬 3千元的薪水」、「84年曾經交付身分證（是不是正本忘
    記了）給福成工程行申報，他有無影印留存我不知道」、「
    我88年、89年沒有在福成工程行上班，也沒有領到薪水，印
    章也不是我的」（見原審卷(一)第176、180頁）。已明確證述
    其於84年間曾在福成工程行工作數月，並交付身分證予福成
    工程行申報所得，然於離職後即未曾在福成工程行工作，88
    年、89年並未領取福成工程行之薪資，至於福成工程行88年
    度薪（工）資表上「乙○○」之印文亦非其所有等情。
(四)、證人即被害人丙○○於原審審理時具結證稱：「我之前大概
    在83年左右有到福成工程行上班，大約做不到1年，84年1月
    1日離職，之後也沒有再去福成工程行上班，大約7年前嘉義
    搬回來，大概是86年、87年搬回來，從88年左右，每一年都
    收到福成工程行扣繳憑單，我都有去稅捐處去復查，但稅捐
    處跟我說公司也找不到，人也找不到…一共收了3、4年，一
    直嬖到91年我才告他」、「（被告如何會有你的身分證資料
    ）大概是以前上班留下來的，我88年的戶籍在瑞芳，但我以
    前在福成工程行上班時，戶籍在汐止」、「88年到91年有無
    在福成工程行上班？領過薪資？）沒有」、「（蔡維發你有
    無給他做過）我不認識他」、「88年、89年我都沒有在福成
    工程行上班，也沒有領到薪水，印章是我的名字，但不是我
    我的印章」等語（見原審卷(一)第 131、132、180頁）。已明
    確證述其雖於83年間曾在福成工程行工作數月，然於84年 1
    月 1日離職後即未曾在福成工程行工作，88年、89年並未領
    取福成工程行薪資，又福成工程行88年度薪（工）資表上「
    丙○○」之印文亦非其所有等情。
(五)、證人即福成工程行登記負責人陳星延於原審審理時證稱：「
    （福成工程行登記名義負責人是你）對」、「（福成工程行
    業務誰在負責）是我爸爸即被告，不是我負責」、「（福成
    工程行報稅是在處理）這我不知道，我是接到稅單我才知道
    我是負責人，我當時已經29歲了，我父親把我的身分證拿去
    登記為負責人」、等語（見原審卷(二)第257、258頁）等語。
    已明確證述福成工程行雖登記其為負責人，惟實際業務係由
    其父親（即被告）所負責等情。核與被告所供述其為福成工
    程行之實際負責人一節相符。
(六)、證人即會計事務所之邱明煌於原審審理時具結證稱：「乙○○、丙○○部分找到88年、89年度 2張的工資表」、「（本
    件福成工程行有關稅及記帳的事是何人處理）是我在處理，
    我是從86年、87年開始處理，之前是我爸爸承辦」、「福成
    工程行都會提供給我們工資表由我們製作扣繳憑單，我們再
    去申報」、「（88年工資表有蓋章為何89年度沒有蓋章）他
    們拿來時就是這樣，我們是以他們（指福成工程行）給我們
    資料申報，我們有跟他們要過薪資印領清冊，因為時間到了
    ，我需要作申報，我們先申報出去，但是他們沒有辦法提示
    給我們，我們只好列出他們缺少的文件，請他們簽名確認」
    、「（有無再查到薪資資料）有查到，但不是很完整（庭呈
    甲○○85、86、87年度薪工資表）」、「（這三份薪工資表
    都是被告拿給你申報）是」等語（見原審卷(一)第178至179頁
    、原審卷(二)第 136頁）。已明確證述其自86年、87年起負責
    處理福成工程行之稅務及記帳工作，其間均由福成工程行提
    供薪（工）資表，供其製作扣繳憑單並申報稅額，本件系爭
    薪（工）資表均係被告所提供，由其填載扣繳憑單等情。並
    提出福成工程行乙○○、丙○○88年度、89年度薪（工）資
    表、以及甲○○85年度至87年度薪（工）資表影本附卷（見
    原審卷(一)第207至209頁、原審卷(二) 174、180、191頁）為佐
    。核與被告所供述由其提供薪（工）資表，由會計師製作扣
    繳憑單一節相符。
(七)、被告丁○○雖辯以：伊將工程包給蔡維發去做，由蔡維發找
    工人，工人領的錢都是蔡維發向其領，由他發給工人，蔡維
    發提供甲○○、乙○○、丙○○之年籍資料給伊，伊就做工
    資表給會計師，伊對於人頭一事並不知情云云，已如前述。
    然查：
  1.被告於檢訊時供稱：「是甲○○拿給我的工人來報的」、「
    （甲○○的資料何人給你的）是我的工人李淼松」等語（見
    他字第 195號卷第26頁反面）。其前後供述不一致，其所辯
    是否為真，即屬有疑。參以，證人即曾任職於福成工程行之
    李淼松於原審審理時到庭結證稱：「（認識甲○○）我不認
    識，我是後面才去做的」、「（有無在被告福成工程行做事
    ）有作散工，是87年，但哪一個月我忘記了，是有工作才找
    我做」、「（有無將甲○○身分資料交給被告）無」等語（
    見原審卷(二)第 138頁），已明確證述其不認識甲○○，亦未
    曾將甲○○之資料交給被告等情。是被告辯謂不知係人頭一
    節，要難採信。至於證人蔡維發業於92年 3月19日死亡，有
    法務部戶役政連結作業系統查詢資附卷（見原審卷(一)第88頁
    ）可考，從而，本院自無從傳喚證人到庭調查。參以，證人
    甲○○與蔡維發互不認識，業據證人甲○○證述綦詳，已如
    前述。衡情證人甲○○自無甘冒身分證資料遭盜用之風險，
    將自己之身分證影本交予互不認識之蔡維發之理甚明。從而
    ，被告上開置辯，尚難採憑。
  2.況經向財政部臺灣省北區國稅局基隆市分局函查被告丁○○
    逃漏稅額一情，其中(1)福成工程行虛報納稅人甲○○85年薪
    工資150,000元、86年薪工資170,000元，逃漏85年、86年營
    利事業所得稅37,500元、42,500元；(2)福成工程行虛報甲○○87年薪工資80,000元，逃漏87年營利事業所得稅20,000元
    ；(3)福成工程行虛報乙○○、丙○○88年薪資所得 173,000
    元、163,000元，逃漏88年營利事業所得稅 69,047元；(4)福
    成工程行虛報乙○○、丙○○89年薪資所得各 170,000元，
    逃漏89年營利事業所得稅27,842元、及42,500元，總計逃漏
    89年營利事業所得稅70,342元等情。此有財政部臺灣省北區
    國稅局基隆市分局90年8月28日北區國稅基市審第 90003633
    號函、93年1月27日北區國稅基市一字第 0931001255號函、
    93年7月27日北區國稅基市一字第0930003868號函、93年7月
    27日北區國稅基市一字第0930003867號函附卷（見原審90年
    訴字第 373號卷第24至28頁、原審卷(一)第51頁、原審卷(二)第
    23、24頁）可稽。可認被告確有以虛報人頭所得薪資方式，
    藉此逃漏營利事業所得稅等情，洵堪認定。且查，被告於原
    審審理時業已明確供述福成工程行86年度薪（工）資表上甲○○之薪資所得170000元、87年度薪（工）資表上甲○○之
    薪資所得80,000元、88年度薪（工）資表上乙○○、丙○○
    薪資所得173,000元、163,000元，89年度薪（工）資表上乙○○、丙○○薪資所得170,000元、170,000元等數字均為其
    所書寫，而85年度至89年度之薪（工）資表上之甲○○等人
    年籍資料均是其請工人幫其寫，再拿給工人蓋章等情，已如
    前述。益徵被告上開所辯，顯係事後卸責之詞，不足憑採。
(八)、此外，並有財政部臺灣省北區國稅局90年 5月29日北區國稅
    基市資第90106770號函檢送福成工程行85年至87年度營所申
    報資料影本暨甲○○86年、87年度未申報核核資料、丙○○
    、乙○○之88年度綜合所得稅核定稅額繳款書各 1紙、基隆
    市政府93年1月20日基府建商參字第093003702號函暨福成工
    程行之營利事業登記所有檔案影本乙份（見他字第 195號卷
    第34至47頁、原審卷(二)第 157頁、原審卷(一)第55至77頁）在
    卷可稽。綜上所述，被告所犯事證明確，堪予認定，應依法
    論科。
三、論罪科刑：
(一)、按稅捐稽徵法第47條第 3款所定商業登記法規定之商業負責
    人應受處罰，係自同法第41條轉嫁而來，非因身分成立之罪
    ，此一處罰主體專指商業登記法規定之商業負責人而言，原
    判決理由既謂上訴人非該實業社之負責人，即非轉嫁之對象
    ，其縱有參與逃漏稅捐之行為，應適用特別規定，成立同法
    第43條第1項之幫助犯，原審引用刑法第31條第1項仍以共犯
    論處斷，且未適用稅捐稽徵法第47條第 3款之規定，均有未
    合（最高法院75年台上字第6183號判例足資參照）。從而，
    本件被告為福成工程行之實際負責人，業據被告丁○○、證
    人陳星延供述明確，已如前述，被告既非福成工程行之登記
    負責人，揆諸上開說明，被告幫助福成工程行逃漏稅捐，自
    不成立稅捐稽徵法第47 條第3款、第41條之逃漏稅捐罪，應
    係構成稅捐稽徵法第43條第 1項之幫助逃漏稅捐罪，合先敘
    明。
(二)、核被告所為(1)偽造「甲○○」名義之福成工程行86年度薪（
    工）資表、於福成工程行87年度薪（工）資表上偽造「甲○○」名義之薪資欄、以及於福成工程行88年度薪（工）資表
    上偽造「乙○○」、「丙○○」名義之薪資欄，持向財政部
    台灣省北國稅局基隆市分局行使之，係犯刑法第 216條、第
    210 條之行使偽造私文書罪。其偽刻甲○○、乙○○、丙○○印章，並分別於上開86年度、87年度、以及88年度薪（工
    ）資表上分別偽造「甲○○」、「乙○○」、「丙○○」印
    文，用以偽造私文書，其偽造印章、印文之部分，均為偽造
    私文書之部分行為，均不另成立偽造印章、印文罪，又其偽
    造私文書後持以行使，偽造之低度行為應為行使之高度行為
    所吸收，亦不另論罪；(2)被告將如犯罪事實一(1)至(5)所載之
    不實事項，使不知情之會計事務所人員登載於業務上所製作
    之扣繳憑單，持向財政部台灣省北國稅局基隆市分局行使之
    ，係犯刑法第216條、第215之行使業務上登載不實文書罪，
    其業務上登載不實之低度行為，亦為行使之高度行為所吸收
    ，不另論罪；(3)被告丁○○於86年間起至90年 4月23日止，
    每年使不知情之會計事務所人員持上開登載不實之扣繳憑單
    、偽造之「甲○○」名義之福成工程行86年度薪（工）表、
    福成工程行87年度薪（工）資表（含偽造之「甲○○」名義
    薪資欄）、福成工程行88年度薪（工）資表（含偽造之「乙○○」、「丙○○」名義薪資欄）、以及分別虛列甲○○、
    乙○○、丙○○薪資之福成工程行85年度、89年度薪（工）
    資表，向財政部台灣省北國稅局基隆巿分局辦理結算申報，
    幫助納稅名義人福成工程行逃漏營業事業所得稅，係犯稅捐
    稽徵法第43條第 1項之幫助逃漏稅捐罪。起訴書就被告幫助
    逃漏稅捐部分，認係犯稅捐稽徵法第47條第 3款、第41條之
    以不正當方法逃漏稅捐罪，尚有未洽，起訴法條應予變更，
    在此敘明。另被告利不知情無犯意聯絡之姓名年籍不詳之人
    偽刻印章、使不知情之工人偽造私文書、使不知情之會計事
    務所人員業務上登載不實、行使偽造私文書暨業務上登載不
    實之犯行，均為間接正犯，負與直接正犯之同一責任。
(二)、被告先後多次行使偽造私文書、行使業務上登載不實、幫助
    逃漏稅捐之犯行，均時間緊接，所犯均係犯罪構成要件相同
    之罪，顯係基於概括犯意為之，均應依連續犯之規定論以一
    行使偽造私文書罪、一行使業務上登載不實罪、一幫助逃漏
    稅捐罪，並加重其刑。被告於福成工程行88年度之同一張薪
    （工）資表上同時偽造乙○○、丙○○之薪資所得、進而行
    使之，係侵害二被害人之法益，為一行為觸犯二行使偽造私
    文書罪，為想像競合犯，應從一行使偽造私文書罪處斷。又
    被告以一行為向財政部台灣省北國稅局基隆市分局同時行使
    上開偽造私文書、業務上登載不實文書，係以一行使行為同
    時觸犯上開連續行使偽造私文書及連續行使業務上登載不實
    文書二罪名，為想像競合犯，應依刑法第55條規定，從一重
    之連續行使偽造私文書罪處斷。被告所犯上開行使偽造私文
    書罪、幫助逃漏稅捐罪二罪間，有方法結果之牽連關係，為
    牽連犯，應從一重之偽造私文書罪處斷。
(三)、起訴書就被告行使偽造私文書（甲○○86年度部分）、虛列
    甲○○87年度薪資所得行使偽造私文書、以及乙○○、丙○○88年度薪資所得行使偽造私文書、行使業務上登載不實、
    幫助逃漏稅捐部分漏未記載，惟此部分與起訴部分有連續犯
    、牽連犯裁判上一罪之關係，為起訴效力所及，本院得併予
    審理，附此說明。
五、原審以被告所犯事明確，予以論罪科刑，固非無見。惟查：
    (一)、被告雖於甲○○名義之福成工程行85年度薪（工）資表
    上虛列甲○○於85年間向福成工程行領取薪資共計15萬元，
    以及於福成工程行89年度薪（工）資表上虛列乙○○、丙○○於89年間分別向福成工程行領取薪資各計17萬元、17萬元
    ，然上開虛列薪資部分，被告並未於上開各薪（工）資表上
    蓋用甲○○、乙○○、丙○○之印文，無從認為係偽造甲○○、乙○○、丙○○曾領取各該薪資之收據，尚不成立偽造
    私文書，是縱被告持以向財政部台灣省北國稅局基隆市分局
    行使之，亦不該當於刑法第216條、第210條之行使偽造私文
    書罪，原審未予詳察，遽認被告此部分亦成立行使偽造私文
    書，容有未洽。此部分雖經公訴人於原審追加起訴（見原審
    卷(二)第 294頁），核與上開有罪部分具有裁判上一罪關係，
    爰不另為無罪之諭知，併予敘明；(二)、又福成工程行89年度
    薪（工）資表上虛列乙○○、丙○○於89年間分別向福成工
    程行領取薪資各計17萬元及17萬元，然上開虛列薪資部分，
    被告並未於上開薪（工）資表上蓋用乙○○、丙○○之印文
    ，無從認為係偽造乙○○、丙○○曾領取各該薪資之收據，
    尚不成立偽造私文書，被告持以行使之，亦無從成立行使偽
    造私文書罪，至於被告所犯偽造私文書（即於88年度薪【工
    】資表偽造「乙○○」、「丙○○」薪資欄）之低度行為，
    為其行使之高度行為吸收，不另論罪，均已如前述，原審未
    察，遽認被告於福成工程行88年度及89年度之同一張薪（工
    ）資表上同時偽造乙○○、丙○○之薪資所得、二次行使偽
    造私文書，係侵害二被害人之法益，分別為一行為觸犯二偽
    造文書罪、一行為觸犯行使偽造私文書罪，均為想像競合犯
    ，應從一偽造私文書、行使偽造私文書罪處斷云云（見原判
    決書第 5頁），均有不當；(三)末查，偽造「甲○○」名義之
    福成工程行86年度薪（工）資表、福成工程行87年度薪（工
    ）資表上偽造之「甲○○」名義薪資欄、福成工程行88年度
    薪（工）資表上偽造之「乙○○」、「丙○○」名義薪資欄
    ，乃被告犯罪所用之物，惟因已交付他人，非屬被告所有，
    固毋庸宣告沒收，然原審未予判決理由內加以說明，亦有未
    洽。被告提起上訴，猶執陳詞否認犯罪，固無理由，然原判
    決既有上開可議之處，自應由本院予以撤銷改判。爰審酌被
    告之品行（於78年間曾因犯詐欺罪，經法院判以有期徒刑 5
    月減為2月15日緩刑3年，此有本院被告全國前案記錄表可稽
    ，見本院卷第23頁），犯罪之動機、目的、手段、所生之危
    害、所逃漏之營利事業所得稅額達23萬餘元，被告現已高齡
    73歲，（有年籍資料在卷可稽），並已將福成工程行註銷登
    記，及犯罪後之態度等一切情狀，量處如主文第 2項所示之
    刑，並諭知易科罰金之折算標準，以示懲儆。
六、至於偽造「甲○○」名義之福成工程行86年度薪（工）資表
    、福成工程行87年度薪（工）資表上偽造之「甲○○」名義
    薪資欄、福成工程行88年度薪（工）資表上偽造之「乙○○
    」、「丙○○」名義薪資欄，乃被告犯罪所用之物，惟因已
    交付他人，非屬被告所有，毋庸宣告沒收，然上開偽造「甲○○」名義之福成工程行86年度薪（工）資表上偽造之甲○○印文12枚、福成工程行87年度薪（工）資表偽造之「甲○○」名義薪資欄上偽造之甲○○印文 1枚、福成工程行88年
    度薪（工）資表偽造之「乙○○」、「丙○○」名義薪資欄
    上乙○○、丙○○印文各 1枚，以及未扣案偽造之甲○○、
    乙○○、丙○○印章各1顆（並無證據可認該3顆印章業已滅
    失），依刑法第 219條之規定，不問是否屬於犯人與否，均
    應依法沒收之。
據上論斷，應依刑事訴訟法第369條第1項前段、第364條、第299
條第1項前段、第300條，稅捐稽徵法第43條第 1項，刑法第56條
、第216條、第210條、第215條、第55條、第41條第1項、第 219
條，罰金罰鍰提高標準條例第1條前段、第2條，判決如主文。
本案經檢察官陳宏達到庭執行職務。
中　　華　　民　　國　　94　　年　　7 　　月　　13　　日
　　　　　　　　　刑事第八庭  審判長法　官　吳　敦
                            　　    法　官  張傳栗
                          　　　　　法　官  沈宜生
以上正本證明與原本無異。
如不服本判決，應於收受送達後十日內向本院提出上訴書狀，其
未敘述上訴之理由者並得於提起上訴後十日內向本院補提理由書
（均須按他造當事人之人數附繕本）。
                                    書記官　陳雅加
中　　華　　民　　國　　94　　年　　7 　　月　　14　　日
附錄：本判決論罪科刑法條全文
稅捐稽徵法第43條第1項：
教唆或幫助犯第41條或第42條之罪者，處三年以下有期徒刑、拘
役或科新台幣60000元以下罰金。
刑法第216條：
行使第210條至第215條之文書者，依偽造、變造文書或登載不實
事項或使登載不實事項之規定處斷。
刑法第210條：
偽造、變造私文書，足以生損害於公眾或他人者，處五年以下有
期徒刑。
刑法第215條：
從事業務之人，明知為不實之事項，而登載於其業務上作成之文
書，足以生損害於公眾或他人者，處三年以下有期徒刑、拘役或
五百元以下罰金。
